臺灣板橋地方法院刑事判決　　　　　　 100年度易字第1288號
公　訴　人　臺灣板橋地方法院檢察署檢察官
被　　　告　陳建忠
上列被告因竊盜案件，經檢察官提起公訴（100 年度偵緝字第65
7 號），本院判決如下：
    主  文
陳建忠犯攜帶兇器、毀壞門扇、踰越牆垣、夜間侵入住宅竊盜罪
，處有期徒刑拾月，未扣案之電動砂輪機壹台沒收之。
    事  實
一、陳建忠曾借住在李重洲（起訴書誤載為李重州）位在臺北縣
    土城市（現改制為新北市土城區○○○路64巷22號之住處，
    迄民國98年10月間止，嗣於99年6 月16日21時47分許，其駕
    駛車號不詳之自小貨車抵達李重洲上址住處，見上址屋內無
    人在家，竟意圖為自己不法之所有，擅自開啟屋外圍籬，及
    以攀越牆垣之方式侵入上址住宅（所涉無故侵入住宅部分，
    未據告訴），再持其所有原放置在該址屋內客觀上可對人之
    生命、身體、安全構成威脅，而足供為兇器使用之電動砂輪
    機，破壞不鏽鋼大門門鎖後，將上開自小貨車倒車駛入庭院
    內，並徒手竊取李重洲所有、價值約新台幣（下同）3 千餘
    元之液化石油氣2 桶得手後，放置在其所駕駛之上開自小貨
    車上逃逸。嗣經李重洲報警處理並調閱現場監視器影片，始
    悉上情。
二、案經李重洲訴由臺北縣政府警察局（現已改制為新北市政府
    警察局）土城分局移送臺灣板橋地方法院檢察署檢察官偵查
    起訴。
    理  由
一、按被告以外之人於審判外之陳述，雖不符刑事訴訟法第159
    條之1 至第159 條之4 之規定，而經當事人於審判程序同意
    作為證據，法院審酌該言詞陳述或書面陳述作成時之情況，
    認為適當者，亦得為證據；當事人、代理人或辯護人於法院
    調查證據時，知有第159 第1 項不得為證據之情形，而未於
    言詞辯論終結前聲明異議者，視為有前項之同意，刑事訴訟
    法第159 條之5 定有明文。本件所援引之以下各項證據（詳
    後述），固有部分屬傳聞證據，然公訴人及被告於本院調查
    證據時，均知有前開第159 第1 項不得為證據之情形，且於
    言詞辯論終結前，皆未聲明異議，本院審酌該等證據作成時
    之狀況，並無違法取證之情事，且無不宜作為證據之情形，
    依前開說明，爰認均有證據能力，合先敘明。
二、訊據被告陳建忠固坦承有於上開時間駕車前往告訴人李重洲
    位於新北市○○區○○路64巷22號之住處，並持其所有之電
    動砂輪機破壞告訴人大門門鎖之事實，惟否認有何竊盜之犯
    行，辯稱：伊借住在告訴人住處達10餘年，離開時伊有告知
    屋主會再回來取走伊在屋內遺留之物品，故於前揭時地所取
    走之液化石油氣2 桶係伊所有，並非告訴人所有，故無竊盜
    之犯行云云。經查：
  (一)被告於前開時地，駕駛車號不詳之自小貨車抵達告訴人住處
    後，見屋內無人，遂擅自開啟屋外圍籬，並以攀越牆垣方式
    於夜間侵入告訴人上址住處，再持電動砂輪機破壞大門門鎖
    後，將該車倒車駛入該屋庭院內，並將液化石油氣等物放置
    在其所駕駛之自小貨車車斗上後離開之過程，業據被告供認
    屬實，核與告訴人於警詢、偵查之指訴相符，並有現場監視
    錄影畫面翻拍照片4 張及本院勘驗筆錄（見99年度偵字第27
    668 號偵查卷第3 至7 頁、100 年度偵緝字第657 號第28頁
    、本院卷第20頁背面至第22頁）附卷可稽，是此部分之事實
    ，堪以認定。
  (二)被告雖以前開情詞置辯，然查，被告於偵訊時先是供稱：伊
    於當日晚上8 時許前往上址時，該處大門有上鎖，伊只有大
    門鑰匙，但沒有小門鑰匙，故便從圍牆縫隙鑽入，不清楚該
    處大門門鎖為何會壞掉，東西都是伊所有，並沒有偷東西云
    云（見同上偵緝卷第19頁）；嗣又於本院審理中改稱：伊確
    實有拿電動砂輪機破壞告訴人住處之大門門鎖，且是攀爬鐵
    門旁邊之圍牆進入屋內云云（見本院卷第17頁背面、第22頁
    ），足見被告於偵查及本院審理中關於如何於前揭時地進入
    告訴人住處內，及有無持工具破壞大門門鎖等節，所述顯然
    前後不一，供詞之可信性已堪存疑；另參酌本院依職權於審
    理中當庭勘驗現場監視錄影畫面，勘驗結果為：「被告於21
    時51分26秒時打開告訴人住處客廳內的燈，於21時51分36秒
    時拉開客廳內的紗門並進入其內，持續待在紗門內約24 秒
    之時間。…被告於21時53分9 秒，開始在客廳內東張西望並
    且翻箱倒櫃，此舉一直持續至21時53分5 秒。被告於21時53
    分6 秒時發現客廳內有監視器，故於21時53分13秒時拿椅子
    墊腳意圖將該監視器之鏡頭移開。於21時53分21秒時將該監
    視器畫面往上撥動，致監視畫面朝向天花板；…22時5 分51
    秒時，被告往大門方向走去並且有彎身撿東西之舉動，於22
    時6 分18秒時轉身離開。又於22時6 分44秒時，被告走至大
    門前，手持不詳工具破壞被害人李重洲大門門鎖，此舉一直
    持續到22時7 分59秒，被告破壞該大門門鎖期間，該監視畫
    面有出現數次因切割、破壞大門門鎖而產生的火花及被告敲
    打或拉扯大門的動作…；22時10分5 秒時，被告發動車子，
    以倒車的方式將車駛入大門內，並自22時12分15秒時起，著
    手搬運洗衣機及其他不明物體放至車斗上，…被告在此期間
    不斷將為數眾多之物品搬上小貨車車斗，持續至23時2 分始
    將小貨車開出門外，並將鐵門關上後離去。」（見本院卷第
    20頁背面至第22頁），並經本院與被告、告訴人就此勘驗結
    果確認無訛，由此可見被告於案發當日21時50分許，進入告
    訴人住處內之初，即已注意到該處客廳內架設有監視器，遂
    立即上前將監視器之鏡頭移開，避免自己在屋內之舉動遭攝
    錄，又為遂行將為數眾多物品搬運上車，竟未事先通知告訴
    人以徵求其同意，便以持電動砂輪機強行破壞大門門鎖之方
    式，擅自將含括告訴人所有之液化石油氣2 桶等物載離，此
    等各節與一般人搬運自己所屬物之情況顯不相符，是本院就
    被告倘無行竊之意圖，何以於進入上址屋內之初隨即移開監
    視錄影畫面、及為何不事先通知告訴人，卻選擇於夜間趁告
    訴人住處無人在家之際，大費周章地以破壞門鎖、攀爬牆垣
    之方式拿取自己所屬之物等節，當庭質諸被告，然其均未能
    為合理之交代（見本院卷第26頁），足徵被告前開所辯顯屬
    事後卸責之詞，無堪採認。其明知其所為涉及不法，仍執意
    為之，而有意圖為自己不法所有之竊盜犯意甚明。
  (三)再者，訊之證人李重洲於本院審理中證稱：被告曾獲伊大哥
    之同意居住在上址，迄98年10月間止，被告仍有部分物品遺
    留在該處，但被告於前揭時地開車至伊住處搬取物品時，並
    未事先通知伊；被告竊取伊所有之液化石油氣2 桶係放置在
    外面廚房，與被告居住在該址期間放置石油氣之位置並不相
    同，故被告不可能誤認該物屬自己所有；被告持原本置放在
    倉庫內之電動砂輪機破壞大門門鎖，搬離上開物品後，亦未
    與伊聯絡，直到調取監視畫面後才知此事為被告所為，2 桶
    石油氣價值約3 千餘元，門鎖修理之損失約2 千餘元等語明
    確（見本院卷第22頁背面至第25頁），另參酌上開本院勘驗
    現場監視器之結果綜合以觀，堪認被告確有於前揭時地竊取
    告訴人所有之液化石油氣2 桶之犯行。至被告於本院審理中
    另聲請傳訊瓦斯行老闆以證明前揭液化石油氣2 桶為其所有
    之物，然本院斟酌被告所為本件竊盜犯行，罪證已臻明確，
    業敘明如前，故此部分證據調查之聲請核無必要，且被告供
    陳其與告訴人均是向同一家瓦斯行購買液化石油氣，且置放
    在屋內不同之地方等語（見本院卷第18頁），而本件液化石
    油氣2 桶既均已遭被告搬離而不知去向，諒亦無從依此證據
    方法以證明該等物品屬被告所有，附此敘明。
  (四)綜上，本案事證明確，被告竊盜犯行，堪予認定，應予依法
    論科。
三、論罪科刑及沒收:
  (一)查被告為上開之行為後，刑法第321 條第1 項業於100 年1
    月26日修正公布，並於同年月28日起生效施行。關於刑法變
    更後之新舊法律適用問題，應依刑法第2 條第1 項「行為後
    法律有變更者，適用行為時之法律。但行為後之法律有利於
    行為人者，適用最有利於行為人之法律」規定。被告行為時
    之刑法第321 條第1 項第1 款原係規定：「於夜間侵入住宅
    或有人居住之建築物、船艦或隱匿其內而犯之者」，修正後
    則規定：「侵入住宅或有人居住之建築物、船艦或隱匿其內
    而犯之者」，二者比較後，修正後之規定擴張加重處罰之範
    圍，惟就本案而言，不論修法前後，被告均符合該款之加重
    要件，並無有利或不利之情形；又刑法第32 1條第1 項之法
    定刑由「6 月以上5 年以下有期徒刑」，修正為「6 月以上
    5 年以下有期徒刑，得併科新臺幣10萬元以下罰金」。準此
    ，修正後刑法第321 條第1 項已增加得併科罰金刑之規定，
    法定刑顯較諸修正前提高，此既涉及科刑規範之變更，仍有
    新舊法比較之必要。而經比較結果，修正後規定並未有利於
    被告，依刑法第2 條第1 項前段規定，自應適用被告行為時
    即修正前刑法第321 條第1 項之規定處斷，合先敘明。
  (二)次按刑法第321 條第1 項第3 款之攜帶兇器竊盜罪，係以行
    為人攜帶兇器竊盜為其加重條件，此所謂兇器，其種類並無
    限制，凡客觀上足對人之生命、身體、安全構成威脅，具有
    危險性之兇器均屬之，且祇須行竊時攜帶此種具有危險性之
    兇器為已足，並不以攜帶之初有行兇之意圖為必要（最高法
    院79年台上字第5253號判例要旨參照）。經查，被告自承係
    持放置在現場之電動砂輪機破壞門鎖，而該物屬金屬製品，
    且加裝砥石後，可用以切割金屬物品，自足以對人之生命、
    身體構成威脅，依前開判例見解，應認屬兇器無疑；再者，
    被告持前揭工具毀壞構成門扇之一部之門鎖，係毀壞門扇之
    行為，因認被告於夜間攀爬牆垣侵入告訴人住宅行竊之所為
    ，係犯修正前刑法第321 條第1 項第1 款、第2 款、第3 款
    之攜帶兇器、毀壞門扇、踰越牆垣、夜間侵入住宅竊盜罪，
    其毀壞門扇之行為，乃係竊盜之加重要件行為，自無成立毀
    損罪之餘地（最高法院83年度台上字第3856號判決意旨參照
    ）。公訴意旨認被告僅係犯刑法第321 條第1 項第1 款、第
    2 款之毀越門扇、夜間侵入住宅竊盜罪，而未認定被告踰越
    牆垣、攜帶兇器部分，尚有未洽，惟刑法第321 條第1 項所
    列各款之情形，僅為竊盜罪之加重條件，尚無變更起訴法條
    之必要，附此敘明。爰審酌被告正值青壯卻不思正途牟取財
    物，率爾藉搬運自己所屬之物為名，未經告訴人之同意，即
    以於夜間攀爬牆垣侵入住宅、破壞門鎖等方式順手牽羊，竊
    取他人之財物，造成告訴人之財產損害，並妨礙其居住之安
    寧及隱私權甚鉅，復於犯後否認犯行，未見悔意，行為實值
    非議，又迄於本院審理中未與告訴人達成和解，賠償告訴人
    之損害，兼衡其素行、犯罪動機、手段、智識程度、告訴人
    所受之損害額及公訴人當庭請求從重量刑等一切情狀，量處
    如主文所示之刑，以資懲儆。
  (三)末以，未扣案之電動砂輪機為被告所有，且為其供本件犯行
    所用之物，業據證人即告訴人李重洲於本院審理中證述明確
    （見本院卷第23頁背面），又無證據證明該物業已滅失，爰
    依刑法第38條第1 項第2 款宣告沒收。
據上論斷，應依刑事訴訟法第299 條第1 項前段，刑法第2 條第
1 項前段、第38條第1 項第2 款，修正前刑法第321 條第1 項第
1款、第2 款、第3 款，判決如主文。
本案經檢察官吳孟竹到庭執行職務。
中    華    民    國   100    年    5     月    19    日
                  刑事第九庭  法  官  鄭凱文
上列正本證明與原本無異。
如不服本判決，應於判決送達後10日內敘明上訴理由，向本院提
出上訴狀 (應附繕本) ，上訴於臺灣高等法院。其未敘述上訴理
由者，應於上訴期間屆滿後20日內向本院補提理由書「切勿逕送
上級法院」。
                              書記官  陳筱惠
中    華    民    國   100    年    5     月    19    日
附錄本案論罪科刑法條全文：
修正前中華民國刑法第321條第1項：
犯竊盜罪而有左列情形之一者，處6月以上5年以下有期徒刑：
一、於夜間侵入住宅或有人居住之建築物、船艦或隱匿其內而犯
    之者。
二、毀越門扇、牆垣或其他安全設備而犯之者。
三、攜帶兇器而犯之者。
四、結夥三人以上而犯之者。
五、乘火災、水災或其他災害之際而犯之者。
六、在車站或埠頭而犯之者。